行　政　法　院　判　決　　　　　　　　　　　　　　　八十八年度判字第一六號
　　原　　　告　嘉利證券股份有限公司
　　代　表　人　甲　○
　　被　　　告　財政部臺灣省南區國稅局
右當事人間因營利事業所得稅事件，原告不服行政院中華民國八十七年五月二日台八
七訴字第二○四二八號再訴願決定，提起行政訴訟。本院判決如左︰
　　主  文
原告之訴駁回。
　　事  實
緣原告民國八十三年度營利事業所得稅結算申報，經被告財政部臺灣省南區國稅局核
准延長申報期限至八十四年五月三十一日，惟原告於同年六月一日始辦理申報，被告
除核定其全年所得額為新台幣（下同）五○、七九八、○二○元，應納稅款為一二、
三八三、四一八元，因其逾期申報，並依應納稅額加徵百分之十滯報金一、二三八、
三四一元。原告就滯報金部分不服，申經復查結果，未准變更，提起訴願、再訴願，
遞遭決定駁回，遂提起行政訴訟，茲摘兩造訴辯意旨如次：
原告起訴意旨略謂︰一、滯報金之課徵對象應係限於接到滯報通知書之日起十五日內
補辦結算申報者：所得稅法第一百零八條第一項「納稅義務人違反第七十一條及第七
十二條規定，未依限辦理結算申報，但已依第七十九條第一項規定補辦結算申報，經
稽徵機關據以調整核定其所得額及應納稅額者，應按核定應納稅額另徵百分之十滯報
金。」所得稅法第七十九條「納稅義務人未依規定期限辦理結算申報者，稽徵機關應
即填具滯報通知書，送達納稅義務人，限於接到滯報通知書之日起十五日內補辦結算
申報；．．．」。準依所得稅法第一百零八條第一項規定，滯報金之課徵對象應同時
有：1.違反所得稅法第七十一條及第七十二條之申報期限。2.由稽徵機關填具滯報通
知書，送達納稅義務人，限於接到滯報通知書之日起十五日內補辦結算申報。而今本
公司於八十四年六月一日完成自動補辦八十三年度結算申報，顯然與受罰要件之「接
到滯報通知書之日起十五日內」有相當之差異，且非受通知輔導補辦申報，而係依稅
捐稽徵法第四十八條之一「自動補報補繳免罰」之立法精神，故本公司應為免受罰徵
滯報金。二、「滯報金」既係比照加徵「滯納金」之辦法，亦應比照「滯納金」自滯
納逾二日始加徵滯納金之精神辦理：依所得稅法第七十一條暨第七十二條對所得稅申
報期限予以規定，係為建立申報制度完成期間程序，但再就所得稅法第七十一條第一
項「．．．計算其應納之結算稅額，於申報前自行繳納。．．．」之內容，規定應取
得自繳稅款繳款書收據後，併入各項附件目錄表完備後始能申報，而金融機構之服務
時間僅至當日下午三時三十分，雖稽徵機關延長收件至當日（八十四年五月三十一日
）晚間八時止，但如事實所述，若未取得自繳稅款繳款書收據依所得稅法第七十一條
即無法完備申報要件，故於八十四年六月一日自金融機構取得自繳稅款繳款書收據後
即行申報。又如所得稅法第一百零八條立法理由所述「不依期限申報與不依期限繳納
之情形似為執行便利起見，故規定對不依期限申報所得額者，比照對不依期限繳納者
加徵「滯納金」之辦法，改為加徵滯報金」。既係比照加徵滯納金之辦法，應予考慮
金融機構作業時間與稽徵機關作業時間之差異，而加以體恤納稅義務人因無法即時完
成繳納稅款所產生之時間遞延爭議。再者滯納金之徵課係已考慮「每逾二日」，則滯
報金之徵課當應比照辦理。三、為此請求判決將原決定及原處分均予撤銷等語。
被告答辯意旨略謂︰(一)按「第七十一條規定之納稅義務人，如有特殊情形，得於結算
申報期限屆滿前，報經稽徵機關核准延長其申報期限；但最遲不得超過四月三十日。
如係公司組織，得延長至五月十五日；如係委託會計師或其他合法代理人查簽證申報
者，得延長至五月三十一日。」、「納稅義務人未依規定期限辦理結算申報者，稽徵
機關應即填具滯報通知書，送達納稅義務人，限於接到滯報通知書之日起十五日內補
辦結算申報；其逾限仍未辦理結算者，稽徵機關應依查得之資料或同業利潤標準，核
定其所得額及應納稅額，並填具核定稅額通知書，連同繳款書，送達納稅義務人依限
繳納；嗣後如經調查另行發現課稅資料，仍應依稅捐稽徵法有關規定辦理。」、「納
稅義務人違反第七十一條及第七十二條規定，未依限辦理結算申報者，但已依第七十
九條第一項規定補辦結算申報，經稽徵機關據以調查核定其所得額及應納稅額者，應
按核定應納稅額另徵百分之十滯報金。滯報金之金額，不得少於一千五百元。」、「
納稅義務人違反第七十一條及第七十二條規定，未依限辦理結算申報，但在稽徵機關
填發之滯報通知書送達前自行申報者，仍應依本法第一百零八條第一項之規定加徵滯
報金；其逾滯報通知書通知補報期限，而在稽徵機關送達核定所得額及應納稅額通知
書前自行申報者，仍應依本法第一百零八條第二項規定加徵怠報金。」分別為所得稅
法第七十二條第一項、七十九條第一項、第一百零八條第一項及同法施行細則第一百
零二條所明定。(二)原告八十三年度營利事業所得稅結算申報，雖經本局核准延長申報
期限至八十四年五月三十一日，惟其仍遲至同年六月一日始辦理申報，是已逾首揭稅
法規定之申報期限，此為其所不爭；其既未在期限內辦理營利事業所得稅結算申報，
則本局依首揭稅法規定按應納稅額一二、三八三、四一八元加徵百分之十滯報金為一
、二三八、三四一元，並無違誤。又納稅義務人違反所得稅法第七十二條規定，未依
限辦理結算申報，雖於稽徵機關填發滯報通知書送達前自行申報，仍應依同法第一百
零八條第一項規定加徵滯報金，為所得稅法施行細則第一百零二條所明定，原告訴稱
應以接到滯報通知書為加徵滯報金之要件，及其於接獲滯報通知書前申報係自動補報
等語，顯係對於稅法及有關法令之誤解，所訴應不足採。至主張本件應比照滯納金自
滯報逾二日始予加徵滯報金云云，則顯於法無據，殊無可採。基上論結，本件訴訟顯
無理由，謹請予以駁回等語。
　　理  由
按「第七十一條規定之納稅義務人，如有特殊情形，得於結算申報期限屆滿前，報經
稽徵機關核准延長其申報期限，但最遲不得超過四月三十日。如係公司組織，得延長
至五月十五日；如係委託會計師或其他合法代理人查核簽證申報者，得延長至五月三
十一日。」、「納稅義務人違反第七十一條及第七十二條規定，未依限辦理結算申報
，但已依第七十九條第一項規定補辦結算申報，經稽徵機關據以調查核定其所得額及
應納稅額者，應按核定應納稅額另徵百分之十滯納金。滯報金之金額，不得少於一千
五百元。」為行為時所得稅法第七十二條第一項及第一百零八條第一項所規定。又「
納稅義務人違反本法第七十一條及第七十二條規定，未依限辦理結算申報，但在稽徵
機關填發之滯報通知書送達前自行申報者，仍應依本法第一百零八條第一項之規定加
徵滯報金；其逾滯報通知書通知通報期限，而在稽徵機關送達核定所得額及應納稅額
通知書前自行申報者，仍應依本法第一百零八條第二項規定加徵怠報金。」復為同法
施行細則第一百零二條所規定。本件原告八十三年度營利事業所得稅結算申報，經被
告核准延長申報期限至八十四年五月三十一日，惟原告於同年六月一日始辦理申報，
被告除核定其全年所得額為新台幣（下同）五○、七九八、○二○元，應納稅款為一
二、三八三、四一八元，因其逾期申報，並依應納稅額加徵百分之十滯報金一、二三
八、三四一元。原告就滯報金部分不服，申經復查結果，未准變更，乃循序提起行政
訴訟，主張：其如期於八十四年五月三十一日至銀行繳納稅款，惟因稅款金額龐大，
向各金融機關提領時間略為耽擱，至銀行繳納稅款時已超過營業時間，待再趕往被告
繳送結算申報書時，恰逾辦公時間，致未克送件，其情形與一般稅務案件逾期申報或
漏報被通知補報之情形顯有不同，況其當年度營利事業所得稅結算申報書業經會計師
於八十四年五月中旬編造完峻，由於承辦人員未諳規定可先繳送結算申報書再繳稅款
，致生誤差，絕非故意滯報或怠報，無違自動申報之精神。又接到滯報通知書為加徵
滯報金之要件，其於接獲滯報通知書前申報，係屬自動補報，應免加徵滯報金，且比
照滯納金之規定，本件亦應自滯報逾二日始予加徵滯報金云云。查原告八十三年營利
事業所得稅結算申報，雖經被告核准延長申報期限至八十四年五月三十一日，惟其仍
遲至同年六月一日始辦理申報，是已逾首揭稅法規定之申報期限，此為其所不爭；其
既未在期限內辦理營利事業所得稅結算申報，則被告依首揭稅法規定按應納稅額一二
、三八三、四一八元加徵百分之十滯報金為一、二三八、三四一元，並無違誤。又納
稅義務人違反所得稅法第七十二條規定，未依限辦理結算申報，雖於稽徵機關填發滯
報通知書送達前自行申報，仍應依同法第一百零八條第一項規定加徵滯報金，為所得
稅法施行細則第一百零二條所明定。原告訴稱應以接到滯報通知書為加徵滯報金之要
件，及其於接獲滯報通知書前申報係自動補報等語，顯係對於稅法及有關法令之誤解
，所訴應不足採。至主張本件應比照滯納金自滯報逾二日始予加徵滯報金云云，則顯
於法無據，亦無可採。從而，被告所為加徵滯報金之處分，並無違誤，一再訴願決定
遞予維持，亦無不合。原告起訴意旨，難謂為有理由，應予駁回。
據上論結，本件原告之訴為無理由，爰依行政訴訟法第二十六條後段，判決如主文。
中    華    民    國     八十八      年      一      月      十四       日
                    行 政 法 院 第 二 庭
                                審 判 長 評  事      陳  石  獅
                                         評  事      徐  樹  海
                                         評  事      彭  鳳  至
                                         評  事      黃  合  文
                                         評  事      林  茂  權
右  正  本  證  明  與  原  本  無  異
                                         法院書記官  王  福  瀛
中    華    民    國     八十八      年      一      月      十五       日
